臺灣高等法院高雄分院刑事判決　　　　100年度上易字第818號
上　訴　人　臺灣高雄地方法院檢察署檢察官
被　　　告　陳春吉
上列上訴人因被告毒品危害防制條例案件，不服臺灣高雄地方法
院100 年度審訴字第1838號中華民國100 年7 月19日第一審判決
（起訴案號：臺灣高雄地方法院檢察署100 年度毒偵字第12341
號），提起上訴，本院判決如下：
    主  文
原判決撤銷，發回臺灣高雄地方法院。
    理  由
一、按第二審法院認為原審判決諭知不受理係不當而撤銷之者，
    得以判決將該案件發回原審法院；又對於原審諭知不受理之
    判決上訴時，第二審法院認為有理由而發回該案件之判決，
    得不經言詞辯論為之。刑事訴訟法第369條第1項、第372 條
    分別定有明文。
二、本件檢察官上訴意旨略以：本件被告係於民國（下同）100
    年2 月9日下午6時10分許，在位於高雄市○○區○○路311
    號之御宿汽車旅館內為警盤查，並當場扣得第二級毒品甲基
    安非他命2包（純質淨重分別為0.103公克、15.966公克），
    復經警採集其尿液送驗結果呈甲基安非他命陽性反應，而查
    悉被告施用第二級毒品之犯行，然被告僅坦承上開扣案之其
    中1小包毒品，即純質淨重為0.103公克部分，為甲基安非他
    命，且係其於同日凌晨1時許，在其位於高雄市○○區○○
    路85之18號之住處內，以燒烤吸食其煙霧之方式施用後所謄
    餘（此部分被告所涉施用及持有第二級毒品犯行，已由本署
    檢察官另行簽分以100年度毒偵字第3764號案件偵辦中），
    至上開扣案之大包毒品即純質淨重為15.966公克部分，被告
    則矢口否認有何持有或施用毒品之犯行，辯稱：此包白色晶
    體粉末並非毒品，而係伊用以浸泡香港腳之明礬云云，然經
    送鑑定結果，不僅呈甲基安非他命陽性反應，且純質淨重高
    達15.966公克，此有高雄醫學大學附設中和紀念醫院檢驗報
    告2紙附卷可參，顯見被告前揭所辯實乃臨訟飾責之詞，不
    足為採。復質之被告關於此包毒品之取得時間及地點，自承
    ：此包明礬係伊在臺南娘家某藥房購入，至另一小包0.103
    公克之安非他命，則係伊於不同時點，即100年1月30 日晚
    間7時許，在高雄市後火車站一帶，向真實姓名、年籍不詳
    ，綽號「阿明」之人所購入等語，足認被告顯係分別起意，
    先後於不同時、地，分別販入上開扣案毒品2包而分別持有
    之，自屬不同時間持有毒品之二犯行，原判決就此未深入究
    明，即逕為被告係以一行為同時持有及施用扣案毒品之認定
    ，並為不受理之判決，顯有疏略，爰提起上訴，請求鈞院撤
    銷原判決，更為適法之裁判等語。
三、原審判決則以「(一)按起訴之程序違背規定者，應諭知不受理
    之判決，並得不經言詞辯論為之，刑事訴訟法第303條第1款
    、第307條分別定有明文。次按犯毒品危害防制條例第10條
    之罪者，檢察官應先聲請法院裁定，令被告入勒戒處所觀察
    、勒戒，其期間不得逾2月；經觀察、勒戒後，檢察官認受
    觀察、勒戒人無繼續施用毒品傾向者，應由檢察官為不起訴
    之處分；有繼續施用毒品之傾向者，檢察官應聲請法院裁定
    令入戒治處所施以強制戒治；又依此所為之強制戒治期滿，
    應由檢察官為不起訴之處分，毒品危害防制條例第20條第1
    項、第2項、第23條第1項分別定有明文。是初犯施用毒品罪
    者，檢察官應先將被告送勒戒處所觀察、勒戒；經觀察、勒
    戒後，無繼續施用毒品傾向者，應由檢察官為不起訴之處分
    ；有繼續施用毒品傾向者，於強制戒治期滿後，亦應為不起
    訴之處分。至於被告持有其施用所餘毒品之持有毒品犯行，
    應為施用之行為所吸收，而不另論罪，檢察官自亦不得就持
    有毒品部分逕向法院提起公訴，先予敘明。(二)本件扣案之第
    二級毒品甲基安非他命，係被告陳春吉為供自己施用所購買
    ，且其於100年2月9日查獲當日即已開始施用，業據被告於
    偵訊中肯認無誤，且其為警查獲時所採集之尿液，經送驗亦
    確呈安非他命、甲基安非他命陽性反應，此有高雄市凱旋醫
    院100年3月28日濫用藥物尿液檢驗報告在卷可佐（見100年
    偵字第12341號卷第16頁），是此部分事實堪信為真實。從
    而，被告持有第二級毒品甲基安非他命之低度行為，乃為施
    用第二級毒品甲基安非他命之高度行為所吸收，而應與施用
    第二級毒品犯行為相同之刑事處遇。(三)又被告前於99年10月
    25 日下午11時30分許為警採尿回溯96小時內之某時許，因
    施用第二級毒品甲基安非他命，經本院於100年2月8日以100
    年度毒聲字第86號裁定送觀察勒戒，惟至今尚未執行觀察勒
    戒等情，有被告於本院準備程序中之陳述，及上開裁定及被
    告院內裁判案件紀錄表、臺灣高等法院被告前案紀錄表等各
    1 份附卷可稽。是本件被告持有及施用第二級毒品甲基安非
    他命之時間，並非於觀察勒戒執行完畢釋放後5年內所再犯
    ，本即不待另行觀察、勒戒暨強制戒治，而應於前開案件觀
    察勒戒或強制戒治期滿後，另由檢察官依上開相關規定為不
    起訴處分。(四)從而，本件被告被訴持有第二級毒品之犯行，
    本應由檢察官就其施用第二級毒品之行為另為不起訴處分，
    並敘明其持有部分為施用所吸收（本件持有毒品之純質淨重
    亦未逾20公克，核無較重於施用行為之情形）；是檢察官逕
    予起訴，核為起訴程序違背規定，揆諸上開規定及說明，本
    件自應由本院為不受理之判決」等語。
四、經查：
  (一)本件警察於100 年2 月9 日下午6 時10分許，在高雄市○○
    區○○路311 號之御宿汽車旅館內盤查時，搜獲被告持有2
    包擬似毒品之物（小包含包裝之毛重0.4 公克、大包含包裝
    袋之毛重37.2公克），而加予扣押，嗣經檢察官偵查並送檢
    驗結果，該2 包扣押物之成份，確均屬第二級毒品甲基安非
    他命無訛（小包者驗前淨重0.116 公克、驗後淨重0.102 公
    克、純質淨重0.103 公克；大包者驗前淨重35.482公克、驗
    後淨重35.468公克、純質淨重15.966公克），此分別有搜索
    扣押證明筆錄、扣押物品目錄表、上開扣案之2 包毒品照片
    2 幀、查獲現場蒐證照片5 幀及高雄醫學大學附設中和紀念
    醫院毒品檢驗報告2 份（編號：00000-000 、00000-000 ）
    等附卷可稽（見警卷第13-16 、25-26 頁、偵卷第5-6 、39
    、40頁），被告遭警查獲時，同時持有上開2 包第二級毒品
    甲基安非他命之事實，固堪認定。
  (二)惟查，被告於警詢及偵查中，均已一致供稱：「前開扣案之
    小包安非他命，係其於同日凌晨1 時許，在其位於高雄市○
    ○區○○路85之18號之住處內，以燒烤吸食其煙霧之方式施
    用後所剩餘者。至於上開扣案之大包物品，非毒品，係伊用
    來浸泡香港腳之明礬，該包明礬係伊在臺南娘家某藥房購入
    ，而扣案之小包安非他命，則係伊於100 年1 月30日晚間7
    時許，在高雄市後火車站一帶，以新台幣3000元，向真實姓
    名、年籍不詳、綽號「阿明」之人所購入，供己施用剩餘者
    。該包明礬在台南買後，一直放在車上，另一小包安非他命
    不是跟明礬一起買的，是分開買的」等語（見警卷第5-8 頁
    ，見偵卷第8-10、47頁），依上開被告供述之內容，其似係
    基於不同目的、不同時間、不同地點而先後持有上開2 包扣
    押之第二級毒品甲基安非他命。
  (三)又被告上訴本院後，於本院行準備程序時，先辯稱：「該包
    明礬，是洗香港腳用的，伊不可能將明礬與安非他命混淆在
    一起，因為那樣就不能施用了」云云，旋又改詞陳稱：「該
    包明礬係伊太太買的，有可能是伊太太不知道，所以將明礬
    與安非他命混在一起」云云，嗣再辯稱：「明礬與另1 小包
    安非他命，購買的時間，應該差不多」云云，試圖主張扣案
    之上開大包甲基安非他命（即被告辯之明礬）與小包之安非
    他命，係其同時買入、同時持有等情。然經本院對被告質以
    ：「何以其於警詢、偵查中供承該包明礬（即扣案之大包甲
    基安非他命）係在台南買入，另扣案之小包安非他命，則在
    高雄市後火車站買入，且更明確供稱該2 包扣押物之買入時
    間不同」等語，被告則第3 度翻改供詞辯稱：「該2 包安非
    他命，都是伊為了吸食而同時購入」云云（見本院卷第22-2
    3 頁），被告上開辯詞前後歧異且矛盾，其於本院所辯係為
    了吸食而同時購入持有云云，憑信性已殊有可議，而難憑採
    。
  (四)本件被告被查獲時，上開扣案之大、小各1 包第二級毒品甲
    基安非他命，雖係在被告同時持有之狀態中，惟據其於警詢
    、偵查中之供述，該2 包毒品，係其於不同時間、不同地點
    、不同目的，分別向不同之人所購入而持有。則本件扣案大
    包與小包之第二級毒品甲基安非他命，被告究否確係基於同
    一吸食之目的而同時持有之？抑或非基於同一之吸食目的，
    先後取得，並分別持有，僅於被查獲前，一同攜帶在身上，
    而遭警查獲？攸關本件被告對於扣案大包甲基安非他命之非
    法持有行為，是否為其本次施用第二級毒品犯行所吸收之法
    律適用，原審既未詳予調查及推求，且未區分辨別本次被告
    遭警查獲扣案之第二級毒品甲基安非他命計有大、小各1 包
    ，徒以「本件扣案之第二級毒品甲基安非他命，係被告陳春
    吉為供自己施用所購買，且其於100 年2 月9 日查獲當日即
    已開始施用，業據被告於偵訊中肯認無誤，且其為警查獲時
    所採集之尿液，經送驗亦確呈安非他命、甲基安非他命陽性
    反應，此有高雄市凱旋醫院100 年3 月28日濫用藥物尿液檢
    驗報告在卷可佐（見100 年偵字第12341 號卷第16頁），是
    此部分事實堪信為真實。從而，被告持有第二級毒品甲基安
    非他命之低度行為，乃為施用第二級毒品甲基安非他命之高
    度行為所吸收，而應與施用第二級毒品犯行為相同之刑事處
    遇。」等理由（見原判決理由欄三之(一)），而判決本件公訴
    不受理，核其認事用法，顯有疏誤而不當。
五、綜上所述，檢察官上揭上訴意旨，非全無理由，原判決諭知
    不受理，既有不當，應由本院加予撤銷，為維護被告之審級
    利益，爰不經言詞辯論，發回臺灣高雄地方法院，更為適法
    之裁判。
據上論結，應依刑事訴訟法第369條第1項、第372條，判決如主
文。
中    華    民    國  100    年    9    月    28   日
                刑事第五庭    審判長法  官  曾永宗
                                    法  官  任森銓
                                    法  官  鍾宗霖
以上正本證明與原本無異。
不得上訴。
中    華    民    國   100    年    9     月    28    日
                                    書記官  邱麗莉